【裁判字號】    96,訴,5248
【裁判日期】    970116
【裁判案由】    毒品危害防制條例
【裁判全文】
臺灣高雄地方法院刑事判決              96年度訴字第5248號
公  訴  人  臺灣高雄地方法院檢察署檢察官
被      告  乙○○
                    樓之4
上列被告因違反毒品危害防制條例案件，經檢察官提起公訴（96
年度毒偵字第9247號），被告就被訴事實為有罪之陳述，經本院
合議庭裁定由受命法官獨任進行簡式審判程序，並判決如下：
    主  文
乙○○施用第一級毒品，累犯，處有期徒刑捌月。扣案之海洛因
壹包（驗後淨重零點壹貳柒公克）、注射針筒壹支，均沒收銷燬
之。
    事  實
一、乙○○前於民國91年間，因施用毒品案件，經本院以91年度
    毒聲字第6071號裁定送觀察、勒戒，因有繼續施用毒品傾向
    ，復先經本院以91年度毒聲字第6564號裁定令入戒治處所施
    以強制戒治、以92年度毒聲字第2054號裁定停止戒治，所餘
    期間交付保護管束，於92年10月13日保護管束期滿而強制戒
    治執行完畢，並經臺灣高雄地方法院檢察署檢察官以92年度
    戒毒偵字第937 號為不起訴處分確定。另於95年間，因施用
    毒品案件，分別經台灣高等法院高雄分院以95年度上訴字第
    903 號判處有期徒刑7 月，及經本院以95年度簡字第3329號
    判處有期徒刑2 月確定，上開2 案經定其應執行之刑為有期
    徒刑8 月確定，並入監執行，甫於96年4 月21日縮刑期滿執
    行完畢。詎仍不知悔改及戒絕毒癮，猶於上開強制戒治執行
    完畢釋放後5 年內，基於施用第一級毒品海洛因之犯意，於
    96年9 月30日17、18時許，在其位於高雄縣鳳山市○○○街
    144 巷2 之1 號住家，以將第一級毒品海洛因摻水加入注射
    針筒內注射之方式，施用第一級毒品海洛因1 次。嗣於96年
    10月4 日13時10分許，在高雄縣鳳山市○○路○段259 號前
    為警查獲，並當場扣得其所有之第一級毒品海洛因1 小包（
    檢驗前淨重0.138 公克、檢驗後淨重0.127 公克）及供施用
    毒品而留有殘渣之注射針筒1 支。經其同意採集尿液送驗，
    檢驗結果呈嗎啡陽性反應，始悉上情。
二、案經高雄縣政府警察局鳳山分局報告臺灣高雄地方法院檢察
    署檢察官偵查起訴。
    理  由
一、本件被告乙○○所犯係死刑、無期徒刑、最輕本刑為3 年以
    上有期徒刑以外之罪，其於準備程序就被訴事實為有罪之陳
    述，經本院告知簡式審判程序之旨，並聽取其與檢察官之意
    見後，認無不得或不宜改依簡式審判程序進行之情事，依刑
    事訴訟法第273 條之1 第1 項規定，裁定進行簡式審判程序
    ，合先敘明。
二、訊據被告對於上揭時、地施用第一級毒品海洛因之事實於本
    院審理時供承不諱，且被告於96年10月4 日13時40分許為員
    警所採集之尿液，經送檢驗之結果，確呈嗎啡陽性反應，此
    有台灣檢驗科技股份有限公司96年10月19日編號KH2007A000
    0000號濫用藥物尿液檢驗報告、高雄縣政府警察局鳳山分局
    偵辦毒品案件嫌疑人尿液採集編號對照表各1 份附卷可稽。
    又扣案疑似海洛因粉末1 包，經以化學呈色法及氣相層析質
    譜儀確認分析檢驗結果，確呈海洛因陽性反應，亦有卷附高
    雄市立凱旋醫院96年12月3 日高市凱醫驗字第5594號濫用藥
    物成品檢驗鑑定書1 份足憑；扣案注射針筒1 支，經送檢驗
    結果，亦呈海洛因陽性反應，有高雄醫學大學附設中和紀念
    醫院編號0000-000號檢驗報告1 紙為佐，堪認留有海洛因殘
    渣。再依文獻記載，施用海洛因後24小時內經由尿液排出之
    量可達使用劑量之80 %，該種毒品於尿液中排出之最長時限
    ，受施用劑量、施用方式、個人體質及代謝情況等因素影響
    ，因個案而異，一般可檢出之最長時間為海洛因服用後2 至
    4 天等情，亦有行政院衛生署管制藥品管理局90年5 月4 日
    管檢字第93902 號函影本1 份在卷可稽。是被告之任意性自
    白核與事實相符，洵堪採為論罪科刑之依據。本案事證明確
    ，被告上開施用毒品犯行，堪以認定。
三、按觀察、勒戒或強制戒治執行完畢釋放後，5 年內再犯毒品
    危害防制條例第10條施用毒品之罪者，應依法追訴，同條例
    第23條第2 項定有明文。本件被告前於91年間，因施用毒品
    案件，經本院以91年度毒聲字第6071號裁定送觀察、勒戒，
    因有繼續施用毒品傾向，復先經本院以91年度毒聲字第6564
    號裁定令入戒治處所施以強制戒治、以92年度毒聲字第2054
    號裁定停止戒治，所餘期間交付保護管束，於92年10月13日
    保護管束期滿而強制戒治執行完畢，並經臺灣高雄地方法院
    檢察署檢察官以92年度戒毒偵字第937 號為不起訴處分確定
    ，有該署刑案資料查註紀錄表、全國施用毒品案件紀錄表及
    臺灣高等法院被告前案紀錄表各1 份在卷可參。是被告於上
    開強制戒治執行完畢釋放後，5 年內再犯本件施用第一級毒
    品罪，依前開法條之規定，應依法追訴，本院自得予以論罪
    科刑。
四、按海洛因係毒品危害防制條例第2 條第2 項第1 款所稱之第
    一級毒品，不得非法持有、施用。核被告所為，係犯毒品危
    害防制條例第10條第1 項之施用第一級毒品罪。其持有第一
    級毒品海洛因之低度行為，為施用第一級毒品海洛因之高度
    行為所吸收，不另論罪。又被告於95年間，因施用毒品案件
    ，分別經台灣高等法院高雄分院以95年度上訴字第903 號判
    處有期徒刑7 月，及經本院以95年度簡字第3329號判處有期
    徒刑2 月確定，上開2 案經定其應執行之刑為有期徒刑8 月
    確定，並入監執行，而於96年4 月21日縮刑期滿執行完畢，
    有臺灣高雄地方法院檢察署刑案資料查註紀錄表、臺灣高等
    法院被告前案紀錄表各1 份在卷可憑，其於刑之執行完畢後
    5 年內故意再犯本件有期徒刑以上之罪，為累犯，應依刑法
    第47條第1 項規定，加重其刑。再起訴書雖誤載本件犯罪時
    間為96年9 月29日18時許，惟此經公訴人當庭更正，本院爰
    以更正後之犯罪事實審理之，附此敘明。爰審酌被告經觀察
    、勒戒及強制戒治、徒刑執行後，仍未能戒絕其毒癮而再次
    施用毒品，足證前開保安處分措施及處刑均已難矯治其惡性
    ，惟念其於犯罪後坦承犯行及所犯為自戕行為，且已於案發
    前之96年7 月30日主動前往財團法人長庚紀念醫院高雄分院
    接受毒癮戒治，有卷附病歷資料影本1 份在卷足稽等一切情
    狀，量處如主文所示之刑，以資懲儆。扣案海洛因1 包（檢
    驗前淨重0.138 公克、檢驗後淨重0.127 公克），係查獲之
    毒品，又其包裝即夾鍊袋因包覆毒品，其上顯留有該毒品之
    殘渣，另扣案之針筒1 支經檢驗既呈海洛因陽性反應，亦顯
    留有毒品之殘渣，與毒品間均已難以分析剝離，自應整體視
    為毒品，依毒品危害防制條例第18條第1 項前段之規定，沒
    收銷燬之。至送鑑耗損之海洛因既已滅失，自無庸再予宣告
    沒收銷燬，附此敘明。
五、末按，毒品危害防制條例第21條第1 項固規定：犯第10條之
    罪者，於犯罪未發覺前，自動向行政院衛生署指定之醫療機
    構請求治療，醫療機構免將請求治療者送法院或檢察機關；
    同條例第2 項規定：依前項規定治療中經查獲之被告或少年
    ，應由檢察官為不起訴之處分或由少年法院（地方法院少年
    法庭）為不付審理之裁定，但以一次為限。然此條規定係指
    初犯而言。如初犯經觀察、勒戒或強制戒治執行完畢釋放後
    ，五年內再犯同條例第10條之罪者，檢察官或少年法院（地
    方法院少年法庭）即應依法追訴或裁定交付審理，同條例第
    23條第2 項亦著有明文，此有最高法院95年度臺上字第2973
    號判決可參。本件被告前經強制戒治執行完畢釋放後，於5
    年內已再犯前揭構成累犯之施用毒品罪，已如前述，則縱其
    於本案行為前已自動向行政院衛生署指定之醫療機構請求治
    療，亦無上開反毒品危害防制條例第21條之規定之適用。再
    按「受2 年以下有期徒刑、拘役或罰金之宣告，而有下列情
    形之一，認以暫不執行為適當者，得宣告2 年以上5 年以下
    之緩刑，其期間自裁判確定之日起算：一、未曾因故意犯罪
    受有期徒刑以上刑之宣告者。二、前因故意犯罪受有期徒刑
    以上刑之宣告，執行完畢或赦免後，5 年以內未曾因故意犯
    罪受有期徒刑以上刑之宣告者。」，此觀諸刑法第74條第1
    項規定甚明，本件被告雖於本院審理中請求為緩刑之宣告，
    然其既為累犯，參諸上揭規定，依法自無從予以宣告緩刑，
    均亦併此敘明。
據上論斷，應依刑事訴訟法第273 條之1 第1 項、第299 條第1
項前段，毒品危害防制條例第10條第1 項、第18條第1 項前段，
刑法第11條、第47條第1項，判決如主文。
本案經檢察官甲○○到庭執行職務。
中    華    民    國    97    年    1     月    16    日
                  刑事第十三庭  法  官  黃苙荌
以上正本證明與原本無異。
如不服本判決應於收受本判決後10日內向本院提出上訴書狀，並
應敘述具體理由，如未敘述上訴理由者，應於上訴期間屆滿後20
日內補提理由書狀於本院（均須按他造當事人之人數附繕本），
「切勿逕送上級法院」，逾其未補正者，依法駁回上訴。
中    華    民    國    97    年    1     月    16    日
                                書記官  郭育秀
附錄本案論罪科刑法條：
毒品危害防制條例第10條
施用第一級毒品者，處 6 月以上 5 年以下有期徒刑。
施用第二級毒品者，處 3 年以下有期徒刑。


司法院資訊處製作；財團法人民間司法改革基金會備份。
